臺灣高等法院臺中分院刑事判決　　　　　　　　　　九十年度上訴字第一四六二號
　　上　訴　人　丙○○
　　即　被　告
　　指定辯護人　本院公設辯護人　己○○
　　上　訴　人　戊○○
　　即　被　告
　　選任辯護人　廖志堯
右上訴人因毒品危害防制條例案件，不服台灣南投地方法院八十九年度訴字第三五六
號中華民國九十年七月五日第一審判決（起訴案號：台灣南投地方法院檢察署八十九
年度偵字第一○八六、一○八七號），提起上訴，本院判決如左：
      主  文
原判決撤銷。
丙○○、戊○○共同販賣第二級毒品未遂，均處有期徒刑年陸月。扣案之第二級毒
品安非他命貳小包（驗前含袋毛重約壹公克、驗後合計淨重零點零肆公克），均沒收
銷燬之。
    事  實
一、丙○○於民國八十九年三月十日上午，至南投縣南投市○○路五八巷四九號戊○○住處。當日中午戊○○之友人丁○○打電話至戊○○住處，欲購買第二級毒品
    甲基安非他命，託戊○○介紹賣主。在旁之丙○○得知上情，乃由丙○○在戊○○家中，撥打乙○○（販賣第二級毒品甲基安非他命部分，業經台灣高等法院台
    中分院判處有期徒刑七年二月確定）所有之0000000000號行動電話，
    稱有人要購買甲基安非他命。乙○○即駕駛車號Ｓ五－五六四九號小客車至戊○○住處，與丙○○、戊○○共同謀議，欲以每錢新台幣（以下同）四千元之價格
    出賣甲基安非他命予丁○○，由丙○○、戊○○各分得五百元（上開甲基安非他
    命係乙○○以每錢二千元之價格購得）。丁○○旋又打電話至戊○○家詢問價格
    ，並告知其在南投市○○路一○五號南鄉保齡球館。戊○○即告知丁○○聯絡之
    結果及價格為一錢甲基安非他命四千元。丁○○應允，戊○○因告知馬上與朋友
    將甲基安非他命送去南鄉保齡球館予丁○○。同日下午約二時三十分，乙○○即
    駕駛上開Ｓ五－五六四九號自小客車搭載戊○○、丙○○至南鄉保齡球館。乙○○、丙○○、戊○○抵達南鄉保齡球館旁停車場未及交付甲基安非他命予丁○○
    時，即因巡邏警員吳秉致發現其等行動有異，趨前盤查發現上情，致乙○○等人
    錢、貨尚未交付即遭查獲，並扣得乙○○所有之第二級毒品甲基安非他命二小包
    （驗前含袋毛重約一公克、驗後合計淨重○．○四公克）、其所有供販賣第二級
    毒品甲基安非他命所用電子磅秤一個、塑膠分裝袋十個（另扣得海洛因、玻璃吸
    食器與本案犯罪無關）。
二、案經南投縣警察局南投分局報請臺灣南投地方法院檢察署檢察官偵查起訴。
    理  由
一、訊據上訴人即被告丙○○、戊○○就於八十九年三月十日下午與乙○○一同前
    往南鄉保齡球館，為警查獲甲基安非他命等物等情固自白不諱，但矢口否認有何
    幫助販賣或販賣毒品犯行。被告丙○○辯稱：伊僅單純介紹，沒有要與戊○○要
    分一千元云云。被告戊○○辯稱：伊不認識乙○○，是丁○○知丙○○在我住處
    ，打電話給丙○○。當天丁○○打來，伊都告訴他說伊不認識賣主，也不知道何
    人在賣。丙○○說他知道，他們才談，沒有說要分錢云云。
二、經查：
（一）１、被告丙○○八十九年三月十日十六時五十分警訊時供稱：「今日下午十二
          時多，我到戊○○家裡（貨櫃屋）恰遇戊○○的朋友說需要安非他命，許
          富昇要我連絡乙○○，所以我就打明昭之行動電話0000－00000
          0號連絡，當連絡上乙○○並要求其到戊○○家裡載我們，大約一分多鐘
          ，乙○○駕駛那部Ｓ五－五六四九號自小客車，就到戊○○家，載著我與
          戊○○要到南鄉保齡球館那裡交易，結果在十四時三十分左右，就被貴分
          局查獲。」「我及戊○○在其家裡就商量清楚，我們向乙○○購買安非他
          命一錢新台幣參仟元，轉賣給胡仔一錢新台幣肆仟元，從中賺取一仟元利
          潤兩人平分，各得五佰元。」（見偵字第一○八六號卷第四、五頁）「這
          次因胡仔就在南鄉打電玩，所以我與乙○○才約定在南鄉○○○○道交給
          胡仔。」（同上卷第六頁）於解送檢察署後，亦供稱：扣案之毒品是吳明
          昭所有，並供稱：「八十九年三月十日中午十二點多我到戊○○家，剛好
          戊○○的朋友打電話，就叫我打電話聯絡乙○○，因為戊○○曾經陪我去
          跟乙○○買過安非他命，我就在戊○○的家打乙○○行動電話，戊○○家
          電話是三二五三○六，乙○○的電話是0000000000。」「聯絡
          上後，丁○○又有打電話來問。我跟他講有，就約在南鄉保齡球館交貨，
          一錢四仟元，乙○○拿參仟元，我與戊○○各得伍佰元。後來乙○○就載
          我們到去那邊。丁○○還沒來，我們就被警察查獲。」（見偵字第一○八
          六號卷第二十五頁）八十九年十月六日原審法院調查時，亦供稱：戊○○
          告訴伊說丁○○要一錢安非他命，伊介紹予乙○○。交易過程是戊○○聯
          絡的等語（見原審卷四三、四四頁）。被告丙○○明白供稱與戊○○、吳
          明昭共同欲以每錢價格四千元之價格販賣甲基安非他命予丁○○，伊及許
          富昇各可分得五百元。
　　　２、被告戊○○於八十九年三月十日警訊時亦供稱：「（警方於八十九年三月
          十日十四時三十分在南投市南鄉保齡球館查獲之海洛因、安非他命、塑膠
          分裝袋、吸食器、電子磅砰等是何人所有，在該處許何事？）那毒品及磅
          砰等物品，都是乙○○所有，我們到該處是要拿安非他命給朋友丁○○。
          」「其（丁○○）連絡我問向何人可購得，我再問丙○○，丙○○表示可
          向其朋友乙○○身上購買，丁○○表示要購買一錢重之安非他命，並告知
          我如果有的話，其在南投市南鄉保齡球館等，所以丙○○就連絡乙○○，
          乙○○同意後，就帶著右述警方查獲的毒品，駕駛Ｓ五－五六四九號自小
          客車到我家附近載我及丙○○一起前往南鄉保齡球館，欲將安非他命給胡
          洲旭，但我們剛到達保齡球館下正欲下車時，就被警方查獲了。」「吳明
          昭以新台幣肆仟元賣一錢重之安非他命給丁○○，我與丙○○可各得新台
          幣伍佰元之代價。」（見偵字第一○八六號偵查卷第十四頁）移送檢察署
          後，亦供稱：查獲之海洛因二小包、安非他命二小包、分裝袋、玻璃管、
          電子磅砰等物是乙○○的，係在乙○○之小客車上查獲的。乙○○要拿安
          非他命給丁○○，要以一錢安非他命四千元之代價賣給丁○○。且因伊把
          丁○○介紹給乙○○，伊可得五百元之代價。並供稱：「（八十九年三月
          十日）大約快一點左右，丁○○打電話到我家看我能不能介紹拿得到安非
          他命的人給他，剛好丙○○在那邊，丙○○就打電話給乙○○。後來就約
          在南鄉那邊。乙○○就開車過來載我們。乙○○在車上跟我們講說幫他介
          紹會伍佰元給我們每人。丁○○只有在快一點時打電話來告訴我們他只要
          一錢。如果有的話，他要在南鄉等。」（見偵字第一○八六號偵查卷第二
          九、三十頁）被告戊○○亦明白供稱與丙○○、乙○○欲以一錢四千元之
          價格出售甲基安非他命予丁○○，由伊及丙○○各分得五百元。
　　　３、證人乙○○八十九年三月十日警訊時供稱：「因我朋友丙○○今（十）日
          十三時五十分打電話給我，在電話中詢問我是不是有毒品，他的朋友需要
          毒品施用，要我至南投市○○里○○路載他，我到達後便見到丙○○及許
          富昇在旁等候，此時丙○○問我毒品之價格為何，我說安非他命壹錢四仟
          ，海洛因半錢二千元。丙○○知道價格後向我說，戊○○之朋友丁○○需
          要壹錢之安非他命，我便駕車載他們二人至南投南鄉保齡球館，準備與胡
          洲旭交易買賣毒品安非他命，但我們三人到達南鄉保齡球館欲入內交易毒
          品，就被警方查獲。」「我平常販售毒品安非他命及海洛因一次都可獲得
          伍佰元至壹仟元之利益。」（見偵字第一○八六號卷第十頁）「我曾販售
          丙○○海洛因二次，安非他命三次，每次都以壹仟元及參仟元不等之價格
          販售，另販售綽號：；」（同上頁）移送檢察署後，亦供稱：「（丙○○
          講說連今天總共跟你買三次？）四、五次才對，不一定都是參仟元，也有
          壹仟元。」（見同上卷第二七頁）八十九年十月六日原審法院訊問時，證
          稱：八十九年三月十日丙○○有打電話給伊，說要買一錢安非他命（見原
          審卷第四一頁）。於九十年九月六日本院調查時，證稱：「（八十九年三
          月十日丙○○）有打000000000號電話給我說有糖仔嗎？有人要
          ，我說有，我問他在哪兒，他說在被戊○○家，我過去，被告丙○○打電
          話給證人丁○○聯絡說證人丁○○要一錢，問他他說在保齡球館，被告吳
          學榮、戊○○和我拿過去抓。」「（毒品何來？）我台中買的，我買半兩
          ，：；，一萬元買的。」（見本院卷第三六頁）證人乙○○明白證稱於八
          十九年三月十日欲以一錢新台幣四千元之價格出賣甲基安非他命予丁○○
          。平常以一至三千元之金額出賣甲基安非他命予丙○○。每次可獲得五百
          元至一千元之利潤。扣案之甲基安非他命係以一錢二千元之價格買入。
　　　４、證人丁○○於八十九年五月三日檢察官訊問時，證稱：八十九年三月十日
        朋友黃基財拜託伊買安非他命，伊在南鄉保齡球館裡面打公共電話給許富
          昇。丙○○有打電話說拜託伊作證說不是他賣的（見偵字第一○八六號偵
          查卷第一二八、一二九頁）於八十九年十月六日原審訊問時，亦證稱：八
          十九年三月十日有打電話問戊○○有無賣安非他命。要買一錢，價格三、
          四千元，約定在南鄉保齡球館，未與乙○○、丙○○、戊○○接觸，他們
          即被警察抓了（見原審卷第三九頁）。九十年四月十九日原審法院訊問時
          ，證稱：有於八十九年三月十日中午打電話給戊○○買一錢安非他命。許
          富昇說要問朋友。叫伊等一下再打過去。伊再打過去時，有問價格，許富
          昇說已聯絡到了，一錢四千元。當時伊說在保齡球館，戊○○說要與朋友
          一起馬上過來，沒有約定時間沒有說是誰（見原審卷第一四五頁）。於九
          十年九月六日本院調查時，亦證稱：有於八十九年三月十日打電話給許富
          昇說要拿糖仔（即買安非他命）。戊○○說沒有辦法，叫我十五分鐘後再
          打去。伊再打過去，戊○○接後就由別人接，對方說要多少，伊說要一錢
          ，價錢是三、四千元，確實價格忘了。說要拿到伊所在之南鄉保齡球館，
          伊等一下午，後來聽說被抓了（見本院卷第三五頁）。證人丁○○明確證
          稱確有於八十九三月十日中午，打電話至戊○○住處，購買甲基安非他命
          一錢，價格四千元。
（二）被告丙○○曾於八十九年二月二十四日用0000000000號行動電話聯
      絡乙○○，以三千元之代價向乙○○購買甲基安非他命一錢，在南投市皇家商
      務旅館完成交易等情，業據被告丙○○供明在卷（見偵字第一○八六號偵查卷
      第五頁反面），且有和信電訊股份有限公司0000000000號行動電話
      之通聯紀錄可憑。證人乙○○亦證稱曾以一千元至三千元不等代價，出賣甲基
      安非他命予丙○○。足證乙○○係以一錢三千元或低於三千元之代價出賣甲基
      安非他命給丙○○。而本件丁○○係以一錢四千元之代價購買甲基安非他命，
      已如前述。是丙○○、戊○○上開以四千元之價格出賣甲基安非他命一錢予丁○○，被告二人均分多出之一千元，即各分得五百元之事實，可以認定。又丙○○、戊○○係與乙○○協議，以一錢四千元之價格出賣甲基安非他命予丁○○，被告二人各分得五百元後，即與買主丁○○聯絡，告知價格、約定交易地
      點，足認被告二人係以自己販賣甲基安非他命營利之意圖，事前與乙○○共謀
      ，並實施販賣甲基安非他命之構成要件之行為。
（三）證人乙○○於八十九年三月十日警訊時證稱：「（被查扣之毒品安非他命）我
      於八十九年三月九日二十三時許在台中縣霧峰鄉○○村○○路旁向壹綽號阿志
      之男子以新台幣八千元價格購得海洛因二小包、安非他命二小包。」（見偵查
      卷第十頁正面）於本院調查時證稱：「（毒品何來？）我台中買的，我買半兩
      ，：：一萬元買的。」（見本院卷第三六頁）上開警訊時之供述，係乙○○於
      自己涉嫌販賣毒品被查獲時所為供述。於本院所為證詞，則係於販賣毒品甲基
      安非他命罪經判刑確定，且命其具結後，所為之證詞；且與其前述之販賣甲基
      安非他命，每次可獲得五百至一千元之情節相符。自以於本院之供述為可信。
      是乙○○所欲販賣予丁○○之甲基安非他命係以一錢二千元之價格買入，亦可
      認定。
（四）此外，並有乙○○車上查扣之甲基安非他命二小包、電子磅秤一個、塑膠分裝
      袋十個扣案可憑。上開甲基安非他命經送鑑定結果，認確係第二級毒品甲基安
      非他命，合計淨重○．○四公克，亦有法務部調查局八十九年六月七日（89）
      陸一字第八九○三九二五號檢驗通知單可憑。
（五）綜合上開事證，足認被告丙○○、戊○○與乙○○，於八十九年三月十日，共
      同謀議以乙○○以每錢二千元購入之甲基安非他命，以每錢四千元之價格出賣
      予丁○○，由被告二人各分得五百元。被告二人上開辯解，均與事實不符，不
      能採信。乙○○於八十九年十月六日原審法院所為賣予他們一錢四千元之證詞
      （見原審卷第四一頁）；八十九年十月二十日所為沒有講價格，丙○○說有人
      要買，伊說伊沒有賣。丙○○要伊去丙○○處，伊即開車過去，到達時，丙○○就上車，說要去保齡館之證詞（見原審卷第七十、七一頁）；於九十年九月
      六日本院調查時，所為係伊與丁○○講電話，被告二人沒有抽成之證詞（見本
      院卷第三六、三七頁），均與事實不符，不足採信。本件事證已經明確，被告
      二人右揭犯行，可以認定。
三、按甲基安非他命業經公告列為第二級毒品，係毒品危害防制條例第二條所稱之毒
    品。又所謂販賣行為，須以營利之意圖販入或賣出，本件被告二人係與乙○○共
    謀，由乙○○提供其以每錢二千元購入之甲基安非他命，以四千元之價格出賣予
    丁○○，被告二人各分得五百元，並由被告二人與丁○○約定交易之價格、地點
    ，顯係以自己販賣圖利之意思，並已實施販賣構成要件之行為。又本件毒品之販
    賣，因為警及時查獲，致未能得逞。核被告二人上開行為，應成立毒品危害防制
    條例第四條第二項之販賣第二級毒品未遂罪。被告二人與乙○○間，就本件販賣
    毒品犯行，有犯意聯絡，行為分擔，均為共同正犯。被告二人與乙○○於完成毒
    品交易前，即遭警查獲，致未能得逞，應依未遂犯之規定減輕其等之刑。原審對
    被告二人予以論罪科刑，固非無見。但被告二人係以自己販賣毒品圖利之意思，
    事前與乙○○共謀，並實施販賣毒品罪構成要件之行為，應成立販賣毒品之共同
    正犯。原審認係幫助犯，用法顯有違誤。又本件犯罪日期認係八十九年三月三十
    日，認事亦有違誤。共同正犯乙○○所有供犯本件之罪所用之電子磅秤一個、塑
    膠分裝袋十個，原審法院未予諭知宣告沒沒，亦有瑕疵。被告二人上訴意旨，否
    認犯罪，指摘原審判決不當，雖無理由，但原審判決既有上開瑕疵，自應由本院
    將之撤銷自為判決。爰審酌被告等犯罪之動機、目的、手段、所生之危害及犯罪
    後之態度，暨本件犯罪係被告二人係被動受丁○○之要求，才起意圖利販賣與所
    圖得之利僅五百元之一切情狀，分別量處如主文所示之刑。
四、扣案之安非他命二小包（驗前含袋毛重約一公克、驗後合計淨重○．○四公克）
    係查獲之第二級毒品，屬違禁物，無論何人所有，均應依法宣告沒收銷燬之。電
    子磅秤一個及塑膠分裝袋十個，係共同正犯乙○○所有供販賣毒品所用之物，應
    併予宣告沒收。另扣案之吸食器、海洛因等物，與本案被告二人無關，附此敘明
    。
據上論結，應依刑事訴訟法第三百六十九條第一項前段、第三百六十四條、第二百九
十九條第一項前段、毒品危害條例第四條第五項、第二項、第十八條第一項前段、刑
法第十一條前段、第二十八條、第二十六條前段、第三十八條第一項第二款，判決如
主文。
本案經檢察官甲○○到庭執行職務。
中      華      民      國      九十一    年      一      月    二      日
                                   臺灣高等法院臺中分院刑事第九庭
                                         審判長法  官　陳  筱  珮
                                               法　官  康  應  龍
        法　官　趙  春  碧
右正本證明與原本無異。
如不服本判決應於收受送達後十日內向本院提出上訴書狀，其未敘述上訴之理由者並
得於提起上訴後十日內向本院補提理由書（均須按他造當事人之人數附繕本）。
                                               書記官  陳  文  琴
中      華      民      國　  九十一     年      一       月     四     日
                                                              　　　　　Ｆ
